臺灣基隆地方法院刑事判決　　　　　　　　　　　　　九十一年度訴字第三０一號
　　公　訴　人　臺灣基隆地方法院檢察署檢察官
　　被　　　告　丙○○
　　選任辯護人　王國傑律師
右列被告因業務過失致死案件，經檢察官提起公訴（九十一年度偵字第一八五０號)
，本院判決如左：
    主      文
丙○○無罪。
    理      由
一、公訴意旨如附件起訴書所載。
二、按犯罪事實，應依證據認定之，無證據不得推定其犯罪事實，刑事訟法第一百五
    十四條定有明文。又事實之認定，應憑證據，如未能發現相當證據，或證據不足
    以證明，自不能以推測或擬制之方法，以為裁判基礎，認定不利於被告之事實，
    需依積極證據，苟積極證據不足為不利於被告事實之認定時，即應為有利於被告
    之認定，更不必有何有利之證據，最高法院四十年台上字第八六號、三十年上字
    第八一六號判例揭有此旨。又刑法上之過失，以行為人對於結果之發生應注意，
    並能注意，而不注意為成立要件，且其過失行為與結果間，在客觀上有相當因果
    關係始得成立，所謂相當因果關係，綜指依經驗法則綜合行為當時所存在之一切
    事實為客觀之事後審查，認為在一般情形下，有此環境、有此行為之同一條件均
    可發生同一之結果者，則該條件即為發生結果之相當條件，行為與結果即有相當
    因果關係；反之若在一般情形下，有此同一條件存在，而依客觀之審查，認為不
    必皆發生此結果者，則該條件與結果並不相當，不過為偶然之事實而已，其所為
    與結果間即無相當因果關係，最高法院七十六年台上字第一九二號判例可資參照
    。本件公訴人認被告涉有業務過失致死罪，無非以證人即旺明輪船員Ｊｉｍｅｎ
    ｅｚＣｈｒｉｓｔｏｐｈｅｒ、ＭａｌｏｎＱｎｉｅｖａ、ＢａｎａｇａＡｄｎ
    ａ之證詞為據，並佐以中華海事檢定社檢定報告書、照片、驗斷書、相驗屍體證
    明書及勘驗筆錄等為證，因認被告有業務過失罪嫌。
三、訊據被告丙○○固不否認有於前開時間駕駛基一三二四號拖船至「旺明輪」船尾
    ，執行帶纜作業之事實，惟堅決否認有任何過失，辯稱：拖船到達作業現場，先
    以無線電向引水人報到，再依引水人指令，開始帶纜作業，並不直接與出港船船
    員連絡，而帶纜作業至事發前後共計五分鐘，拖船帶纜長度約三十三公尺，平均
    每分鐘六．六公尺，帶纜速度並不快，絞纜機的速度不可能跟不上拖船帶纜速度
    ，況且當時船纜尚未拉緊，纜繩亦非被強力拉斷，再自纜椿彈跳上來直擊被害人
    ，而是纜繩受力後延纜椿向上滑升，跳過纜繩椿頂部時，被頂部邊緣割裂擊中被
    害人等語。經查：
（一）港勤拖船係以無線電與引水人連絡接受指令力，並不直接與出港船船連絡；港
      勤拖船到達作業現場，先以無線電向引水人報到，再依引水人指令，開始帶纜
      作業，帶纜作業開始，出港船船長會以無線電知船尾二副，確認岸上船纜皆以
      解開，再將船尾纜繩放下交給拖船掛於船首拖鉤，拖船慢速後退以取得足夠長
      度之纜繩進行拖帶。拖纜足長後，拖船停止並鳴一長聲汽笛，船尾二副收到信
      號，即命船員將纜繩固定綑綁於纜椿上，並以手勢回覆拖船固椿完成，拖船船
      長即回報引水人完成帶攬作業，並等待引水人進一步指示。引水人視風向、潮
      差、靠泊位置及出港方向，指示拖船往某方向展開拖帶作業，拖船依指示全速
      拖帶出港船，俾順利完成出港作業，此觀基隆港勤拖船調派暨作業要點自明。
      本件陽明海運股份有限公司外租船「旺明輪」於九十年六月二十三日下午五時
      完成裝卸作業，準備開航，結關手續於同日下午五時三十分完成，引水人乙○
      ○於當日下午五時三十五分登上「旺明輪」，被告係基隆港務局船舶管理所基
      一三二四號拖船船長，於同時駕駛基一三二四號拖船至「旺明輪」船尾，準備
      執行拖離「旺明輪」之業務，惟在執行「拖帶」作業前，須先執行「帶纜」作
      業，在「帶纜」作業前，船尾已有三十公尺纜繩鬆排在甲板上，準備給拖船帶
      纜作業，拖船約在九十年六月二十三日下午五時五十分，開始帶纜作業，五分
      鐘後纜繩部分纜椿向上滑升切割，致纜繩斷裂而脫離纜椿，直接擊中被害人Ｏ
      ｔｌｉｖｓｈｉｋｏｖ之胸、顳部，致受有左胸及右顳鈍擊傷造成倉傷性血胸
      （左側第四、五肋骨及第五肋骨閉鎖性骨折）及顱內出血不治死亡等情，業據
      被告供承在卷，並經證人乙○○證述明確，復經檢察官相驗屬實，製有勘驗筆
      錄、驗斷書、相驗屍體證明書附卷可稽。
（二）次查，纜繩切斷距離經丈量為三十八公尺，扣除船上纜長約五公尺，故帶纜總
      長度為三十三公尺，換算拖船帶纜速度為每分鐘六點六公尺，速度並不快，另
      據證人甲○○亦稱：當時船速並無過快，可見，並非被告拖船船速過快造成。
      再者，本件纜繩並非被拉斷，而係因受方向上沿伸跳越纜椿，遭其頂部切割而
      部分斷裂，惟查，帶纜作業係為取得足夠之纜繩，能將纜繩繫固纜椿，否則拖
      船無法取得纜繩完成帶纜，須於開始拖帶作業準備拖，才需將纜繩繫固，而本
      件纜繩會跳脫之究其原因，應係旺明輪絞纜機的纜繩由「上方」導出繞過繫纜
      椿，加上絞纜機與繫纜椿的高低相差懸殊，受方後造成跳脫，一般商輪絞纜機
      內的纜繩由「下方」導出，纜繩繞過纜椿只能在其底部滑動，不可能跳脫，本
      案拖船的位置在商船下方，帶纜力量之方向朝下方，不可能產生向上之作用力
      使纜繩向上跳脫纜椿。此外，尚有絞纜機輸出之力與纜繩絞纏所生之反作用力
      ，是倘絞纜機卡住故障，或操作疏失停止或反向絞繩，或纜繩因夾繩卡死所生
      之反作用力，亦可能造成纜繩瞬間之緊繃狀態，足證物理上對旺明輪產生拖拉
      作用力者，並非僅有禮浩指揮之拖船，再參以拖船的速度不快，拖纜並未拉緊
      ，否則二副早以無線電通知旺明輪船長轉知拖船放慢，且旺明輪二副也不會進
      入該危險位置，因此，在帶纜的五分鐘內，拖纜並未拉緊，是在最後四至五秒
   鐘拖纜才瞬間發生緊繃狀態。是難認其對於本件車禍有何過失可言，被告應無
      肇事過失。
(三)、雖中華海事檢定社對本案檢定結果認：１、纜繩異常及過度緊繃造成纜繩沿纜
      椿向上滑什跳越過纜椿，以致纜繩擊中站在旁邊之二副，引發不幸事件，纜繩
      跳越過纜椿太快，以致二副沒有機會閃避。２、拖船在未確定纜繩繫固在纜椿
      之前，即拖動纜繩造成緊繃狀態，其主要原因在於船方與拖船在輸送纜繩時雙
      方協調與通訊不良所致。然帶纜作業並非拖帶作茉，拖船無須事先拖動纜繩造
      成緊繃狀態，已如前述，上開鑑定意見與本院調查之卷證資料尚有未合，足見
      中華海事檢定社之檢定結果顯有誤謬，無足採信。
四、綜上所述，公訴人認被告所涉有之刑法第二百七十六條第二項之業務過失致死罪
    罪，尚與事實有間，此外復查無其他積極證據足資證明被告有何公訴人所指之上
    開犯行，既不能證明被告犯罪，核諸前揭說明，自應由本院為被告無罪之諭知。
據上論斷，應依刑事訴訟法第三百零一條第一項，判決如主文。
本案經檢察官李辛茹到庭執行職務。
中      華      民      國    九十一    年      九      月    二十四    日
 臺灣基隆地方法院刑事第三庭
                                    法  官    齊      潔
右正本證明與原本無異。
對於本件判決如有不服，應於收受送達後十日內，向本院提出上訴書狀，上訴於臺灣
高等法院，並按他造當事人之人數附具繕本。
                                    書記官    郭  廷  耀
中      華      民      國    九十一    年      九      月    二十六    日
